【裁判字號】    95,交聲,234
【裁判日期】    951228
【裁判案由】    違反道路交通管理處罰條例聲明異議
【裁判全文】
臺灣苗栗地方法院交通事件裁定        95年度交聲字第234 號
原處分機關  交通部公路總局新竹區監理所苗栗監理站
異  議  人
即受處分人  甲○○
上列異議人即受處分人因違反道路交通管理處罰條例案件，對於
交通部公路總局新竹區監理所苗栗監理站95年10月25日竹監苗字
第裁54-M00000000號所為之裁決處分（原舉發通知單號碼：臺南
縣警察局南縣警交字第M00000000 號），聲明異議，本院裁定如
下：
    主  文
原處分撤銷。
甲○○不罰。
    理  由
一、按汽車有下列情形之一者，處汽車所有人新臺幣3 千6 百元
    以上1 萬零8 百元以下罰鍰，並禁止其行駛：九、牌照業經
    繳銷仍行駛。道路交通管理處罰條例第12條第1 項第9 款定
    有明文。
二、原處分機關以：異議人即受處分人甲○○所有車號MMU-016
    號重型機車，經趙錦森駕駛，於民國95年8 月7 日15時15分
    ，在臺19線與南3 線路口前，因「報廢登記汽車仍行駛」之
    違規，為臺南縣警察局交通警察隊執勤警員朱榮森舉發，異
    議人未依期限於95年8 月22日自動繳納，為原處分機關於95
    年10月25日裁決，依據道路交通管理處罰條例第12條第1項
    第9 款，罰鍰新台幣（下同）10,800元。
三、異議意旨略以：異議人所有上開車輛於93年5 月21日向監理
    站繳銷牌照，並取得繳銷牌照證明，該車也給台南機車行交
    給違規者行駛，故不應處罰異議人，故聲明異議等語。
四、又違反道路交通管理處罰條例處罰之正當法律程序為：有違
    規的發生、警察的舉發及製作通知單、通知單的送達、移送
    監理機關、違規者申訴、自動繳納罰鍰或依據「違反道路交
    通管理事件統一裁罰標準表」裁決、裁決書送達、接獲裁決
    書20日內聲明異議、確定後繳納、強制執行或易處汽車牌照
    或汽車駕駛執照、吊銷汽車牌照或駕駛執照、逕行註銷汽車
    牌照或駕駛執照。其中行為人接獲違反道路交通管理事件通
    知單後，於15日內得不經裁決，逕依第92條第3 項之罰鍰基
    準規定，向指定之處所繳納結案；˙˙˙其不依通知所定期
    限前往指定處所聽候裁決，且未依規定期限繳納罰鍰結案或
    向處罰機關陳述意見者，處罰機關得逕行裁決之。並參酌違
    反道路交通管理事件統一裁罰基準及處理細則第44條第1項
    規定之意旨，原處分機關得依統一裁罰標準逕行裁決者，必
    以行為人經合法收受舉發通知單後，無正當理由未依舉發通
    知單上所載應到案日期為罰鍰之繳納或到案聽候裁決時，方
    有適用，否則行為人未合法收受舉發通知單，即難認行為人
    係故意不在應到案日期前到案，而可由處罰機關依上開規定
    對行為人逕為裁決。經查，本件異議人原所有上開車輛於
    93年5 月21日已經向臺南監理站申請繳銷牌照登記，有交通
    部公路總局新竹區監理所苗栗監理站移送意見書、機車車籍
    查詢可證，堪認異議人確實辦理牌照繳銷登記；又依據動產
    受讓人占有動產而受關於占有規定之保護者，縱讓與人無移
    轉所有權之權利，受讓人仍取得其所有權，為民法第80 1條
    所明定。又汽車為動產，其所有權之移轉因交付而生效力，
    不以向監理機關聲請過戶為必要，觀同法第761 條第1 項規
    定亦可明瞭（詳見最高法院70年度台上字第3077號裁判要旨
    ），因此異議人既然將上開車輛之牌照繳銷申請報廢，以回
    收處理，其是否為所有權人，未見監理站提出趙錦森與異議
    人之關係，以證明異議人為所有權人還是占有機車之趙錦森
    為所有權人，又如異議人如為所有權人，其如尚須使用該車
    ，何以辦理牌照登記辦理回收？且異議人復未佔有該機車，
    而由趙錦森佔有使用？因此異議人是否仍為所有權人，已令
    人質疑？而駕駛該車之趙錦森於95年8 月7 日15時15分，駕
    駛上開車輛，在上開地點，因牌照業經繳銷仍行駛等違規事
    件被舉發，依據卷內資料，執勤員警的舉發通知單直接開給
    駕駛人即司機趙錦森，請其轉交汽車所有人，並沒有另行送
    達給異議人，雖依照「違反道路交通管理事件統一裁罰基準
    及處理細則」第11條第1 項第1 款規定，受處分人非該當場
    被查獲之行為人或駕駛人時，可以交付被查獲之行為人代收
    ，然而同上細則第5 條也同時規定，處理違反道路交通管理
    事件，有關文書送達之程序，依行政程序法之規定（又民國
    95年9 月14日修正上開細則第11條第1 項第2 款修正為「受
    處分人非該當場被查獲之駕駛人或行為人，舉發機關應另行
    送達之。」）。所以執勤員警未將舉發單另行送達給異議人
    ，亦與行政程序法第110 條第1 項規定，書面之行政處分應
    送達相對人不符，異議人如未收到舉發通知單，如何知道違
    規而於95年8 月22自動繳納罰款？承前所述，異議人是否所
    有人已不明確，本件執勤警察之送達方式亦與行政程序法規
    定應另行送達給異議人規定不合。因此本件之違規舉發對於
    異議人部分，因舉發通知單沒有合法送達，而不生效力。又
    異議人經警員舉發之違規時間為95年8 月7 日，則依據道路
    交通管理處罰條例第90條，已經逾3 個月不得舉發，原處分
    機關遽予裁處異議人如上所述，即有未洽。綜上所述，本件
    異議人聲明異議有理由，爰以上開理由撤銷原處分，另諭知
    異議人不罰之裁定。
五、據上論結，應依道路交通案件處理辦法第20條前段，裁定如
    主文。
中    華    民    國    95    年    12    月    28    日
                  交通法庭      法  官  張珈禎
以上正本證明與原本無異。
如不服本裁定應於送達後5 日內向本院提出抗告狀。
                                書記官  黃雅琦
中    華    民    國    95    年    12    月    28    日


司法院資訊處製作；財團法人民間司法改革基金會備份。
